臺灣臺北地方法院刑事裁定　　　　　　　 96年度聲字第979號
聲　請　人　甲○○
公　訴　人　臺灣臺北地方法院檢察署檢察官
被　　　告　乙○○冒名甲○○.
上列聲請人因被告違反槍砲彈藥刀械管制條例案件，本院於中華
民國82年10月30日82年度易字第8010號刑事判決之原本及正本所
載被告人別有誤，聲請裁定更正，本院裁定如下：
    主  文
原判決之原本及正本當事人欄、事實欄、理由欄所載被告之姓名
「甲○○」、年籍「三十五歲（四七年七月二十四日生）業商」
、「身分證：Ｚ000000000」，均應更正為被告之姓名
「乙○○」、年籍「三十八歲（民國○○○年○月○日生）」、
「身分證統一編號：Ｚ000000000號」。
    理  由
一、聲請人甲○○之聲請意旨略以：伊兄乙○○於民國82年10月
    9 日因無故持有魚槍為警查獲，為躲避刑責，竟冒用伊姓名
    應訊，致臺灣臺北地方法院檢察署82年度偵字第24335 號起
    訴書、本院82年度易字第8010號刑事判決均將伊姓名列為被
    告，乙○○則自繳罰金執行完畢在案；嗣伊於83年7 月13日
    接受臺北縣政府警察局瑞芳分局訊問始知此事，經刑事警察
    局比對當時調查筆錄上之指紋，確定係乙○○所有，臺灣臺
    北地方法院檢察署遂以83年度偵字第17639 號起訴乙○○偽
    造文書案件，惟因多年未獲，時效完成，經本院以95年度易
    緝字第110 號刑事判決免訴在案；然因此槍砲彈藥刀械管制
    條例之前科紀錄，影響伊申請專業證照，爰請求更正82年度
    易字第8010號刑事判決之被告姓名，並塗銷伊前科紀錄。
二、按刑事判決之文字誤寫，而不影響於全案情節與判決之本旨
    ，其經宣示或送達者，得參照民事訴訟法第232 條，依刑事
    訴訟法第220 條，由原審法院依聲請或本職權以裁定更正，
    以昭鄭重，司法院大法官會議釋字第43號解釋意旨可資參照
    。又判決如有誤寫、誤算或其他類此之顯然錯誤者，法院得
    隨時或依聲請以裁定更正之；裁判，除依本法應以判決行之
    者外，以裁定行之，民事訴訟法第232 條第1 項前段、刑事
    訴訟法第220 條分別定有明文。
三、經查：
  (一)按「刑事訴訟法第266 條規定起訴之效力不及於檢察官所指
    被告以外之人，即所謂起訴對人之效力。而同法第264 條第
    2 項第1 款規定起訴書應記載被告之姓名、性別等資料或其
    他足資辨別之特徵，係為確定刑罰權對象之用，其起訴之對
    象為被告其『人』，而非僅在其『姓名』，故如某甲冒用某
    乙之名於偵查中應訊，無論有無被羈押或交保，其特定之人
    應為某甲，並非被冒名之某乙，檢察官係對某甲實施偵查，
    如認其有犯罪嫌疑並對之提起公訴，雖誤以乙名起訴，僅姓
    名錯誤，其起訴所指被告之人（即應接受審判之人）應為某
    甲而非某乙，法院於審理時，若已查明係冒用乙之名義犯罪
    ，即應以甲為其審判對象，僅逕將判決書當事人欄之姓名更
    正為甲，並註明其係冒用某乙姓名，方稱適法」，最高法院
    著有91年度臺上字第2221號判決可資參照，87年度臺非字第
    81號、92年度臺非字第48號、91年度臺非字第68號亦迭著判
    決足參。
  (二)本院82年度易字第8010號槍砲彈藥刀械管制條例案件，其行
    為人因於民國82年9 月底起未經許可無故持有魚槍1 枝，迄
    至82年10月9 日晚間11時30分許，在臺北縣貢寮鄉澳底漁港
    旁，經臺北縣政府警察局瑞芳分局員警當場查獲，並扣得魚
    槍1 枝，復解送臺灣臺北地方法院檢察署，經內勤檢察官於
    82年10月10日訊問後釋回，該行為人在警察局、檢察官訊問
    時雖均自稱為「甲○○」，且在臺北縣政府警察局瑞芳分局
    員警製作之調查筆錄、內勤檢察官訊問之訊問筆錄上均簽署
    「甲○○」之署名各1 枚，並捺印指紋7 枚，檢察官即以該
    自稱為「甲○○」之人在警詢、內勤偵查庭所為自白，佐以
    扣案魚槍1 枝為證，認為該自稱為「甲○○」之人所為自白
    與事實相符，於82年10月14日提起公訴，本院亦於82年10月
    24日、82年12月17日傳喚該行為人到庭進行審判（審判筆錄
    無被告簽名），於82年12月24日以82年度易字第8010號刑事
    判決判處罰金2 千元，嗣確定在案，該行為人即於83年2 月
    18日繳清罰金而執行完畢在案等情，有本院卷附臺灣臺北地
    方法院檢察署檢察官82年度偵字第24335 號起訴書及本院82
    年度易字第8010號刑事判決各1 份可考，並經本院調取該案
    全卷核閱無誤，堪以認定。
  (三)嗣，甲○○本人於83年7 月13日向臺北縣政府警察局瑞芳分
    局報案，指稱：其兄乙○○於82年10月10日在臺北縣貢寮鄉
    澳底漁港因無故持有魚槍為警查獲，冒用伊姓名年籍應訊，
    現乙○○下落不明，請求更正前科紀錄等情，經警將上開槍
    砲彈藥刀械管制條例案件中應訊之人遭查獲時留存之指紋卡
    片與乙○○之役男指紋卡片，併送請內政部警政署刑事警察
    局確認結果，認二者指紋相符，故經臺灣臺北地方法院檢察
    署檢察官綜合甲○○之陳述、冒名應訊之調查筆錄及內政部
    警政署刑事警察局83年度刑紋字第045260號函等證據，認為
    乙○○涉有刑法第217 條偽造署押罪嫌，而以83年度偵字第
    17639 號提起公訴；惟於本院83年度易字第5639號案件審理
    中，因乙○○經合法傳喚、拘提，均未到庭，乃經本院於83
    年10月21日發布通緝在案，迄至95年6 月9 日追訴權時效完
    成，經本院以95年度易緝字第110 號刑事判決免訴確定在案
    等情，有本院95年度易緝字第110 號刑事判決及臺灣臺北地
    方法院檢察署檢察官83年度偵字第17639 號起訴書各1 份附
    卷足參，亦經本院調取被告乙○○偽造文書案件全卷核閱屬
    實，應堪認定。
  (四)基此，為警82年10月9 日晚間11時30分許，當場查獲無故持
    有魚槍並即至警局製作筆錄之犯罪嫌疑人實為乙○○，而非
    甲○○，但乙○○於偵查程序中均冒用「甲○○」之姓名年
    籍應訊等情，既有甲○○於警詢指訴明確，且經內政部刑事
    警察局比對指紋無訛，復有乙○○冒名應訊之調查筆錄及偵
    訊筆錄附卷可稽，則上開事實堪以認定為真。基此，檢察官
    係認乙○○其人有犯罪嫌疑而對之向本院提起公訴，雖在起
    訴書上誤載被告姓名為遭冒名之「甲○○」，本院82年度易
    字第8010號刑事判決亦誤將乙○○所冒用之「甲○○」姓名
    記載在刑事判決書之當事人欄、犯罪事實欄及理由欄，然核
    諸前揭說明，此僅姓名年籍錯誤而已，檢察官及法院於該件
    槍砲彈藥刀械管制條例案件中，提起公訴及接受審判之對象
    ，仍應為乙○○而非甲○○，判決之效力應僅及於乙○○，
    遭冒名之甲○○本人應非判決效力所及之人。
  (五)綜上，本院於82年12月24日所為82年度易字第8010號刑事判
    決原本及其正本被告欄、犯罪事實欄、理由欄內所載被告之
    姓名「甲○○」、年籍「35歲（民國○○年○ 月○○日生）」、
    身分證統一編號「Ｚ000000000號」均係誤繕，應更正被告之
    姓名為「乙○○」、年籍為「38歲（民國○○年○ 月○ 日生）
    」、身分證統一編號為「Ｚ000000000號」，更正上開資料後
    ，再將上開刑事判決及本件裁定重行送達予被告乙○○，始
    符程序。
四、從而，本件聲請意旨，經核無不合，爰依刑事訴訟法第220
    條規定，裁定如主文。
中　　華　　民　　國　　96　　年　　5 　　月　　25　　日
　　　　　　　　　刑事第六庭  法　官　林晏如
上正本證明與原本無異。
如不服本裁定，應於裁定送達後5日內向本院提出抗告狀。
                              書記官  楊盈茹
中　　華　　民　　國　　96　　年　　5 　　月　　29　　日
